【裁判字號】    99,訴,293
【裁判日期】    990430
【裁判案由】    偽證
【裁判全文】
臺灣桃園地方法院刑事判決               99年度訴字第293號
公  訴  人  臺灣桃園地方法院檢察署檢察官
被      告  甲○○
            乙○○
上  一  人
選任辯護人  朱富賢律師
上列被告因偽證案件，經檢察官提起公訴（98年度偵字第15989
號），被告於本院準備程序進行中，就被訴事實為有罪之陳述，
經本院告知簡式審判程序意旨，並聽取公訴人及被告、辯護人之
意見後，本院合議庭裁定依簡式審判程序審理，判決如下：
    主  文
甲○○證人，於檢察官偵查時，於案情有重要關係之事項，供前
具結，而為虛偽陳述，處有期徒刑捌月。緩刑貳年。
乙○○證人，於檢察官偵查時，於案情有重要關係之事項，供前
具結，而為虛偽陳述，處有期徒刑捌月。緩刑貳年。
    事  實
一、緣甲○○為址設高雄市○○區○○街303 號1 樓「欣代聲視
    育樂事業有限公司」( 下稱欣代聲視育樂公司) 之法務專員
    ，負責對侵害欣代聲視育樂公司音樂著作財產權之卡拉OK，
    或附設卡拉OK之小吃店等場所蒐證報警取締。其於民國97年
    10月間，得知桃園縣中壢市後寮里1 鄰91之5 號「誠真小吃
    店」附有卡拉OK供消費者點唱，乃為其個人業績，而與乙○
    ○及某姓名年籍不詳之人共同設局誠真小吃店有侵害欣代聲
    視育樂公司著作權之情形。故先由該名姓名年籍不詳之人於
    97年10月15日中午1 時許至上址誠真小吃店向負責人謝萬主
    推銷錄有欣代聲視育樂公司所享有音樂著作財產權之「司機
    大哥」、「情路」2 首音樂之記憶卡，並向謝萬主聲稱該記
    憶卡錄有新歌，可供謝萬主試用，若滿意隔日再與謝萬主簽
    訂合約，致謝萬主不疑有他，而同意試用之。該名姓名年籍
    不詳之人離去後，隨即將謝萬主同意試用之事告知甲○○及
    乙○○。乙○○隨即邀約不知情之友人戴梅英、趙宜強一同
    去唱歌。嗣於同日下午4 時許，乙○○、趙宜強、戴梅英分
    別到達誠真小吃店並入內消費後，乙○○即撥打電話予甲○
    ○，通知甲○○攜帶器材前來蒐證。不久，在甲○○抵達後
    ，便向謝萬主佯稱要入內找尋友人乙○○，謝萬主不疑有他
    ，乃引領至乙○○包廂，甲○○進入包廂後，隨即以照相機
    拍下伴唱機播放前開「司機大哥」及「情路」2 首歌曲之畫
    面，並當場報警處理。案經桃園縣政府警察局中壢分局調查
    後，乃將全案移送臺灣桃園地方法院檢察署以97年度偵字第
    23762 號違反著作權法案件偵查中（於98年7 月16日為臺灣
    桃園地方法院檢察署檢察官為不起訴處分確定）。
二、詎甲○○竟基於偽證之接續犯意：（一）於98年3 月11日上
    午10時43分許，於臺灣桃園地方法院檢察署第十七偵查庭就
    臺灣桃園地方法院檢察署97年度偵字第23762 號違反著作權
    法案件出庭作證時，經檢察官告知具結之義務及偽證之處罰
    ，並依法命其朗讀結文內容且在結文上簽名具結後，供前具
    結，針對其是否與乙○○串通前往現場之與案情有重要關係
    事項，證稱：「（檢察官問：你跟乙○○是如何認識？）是
    10幾年前拜拜認識的。他是廟公我跟他不太熟。（檢察官問
    ：平常有無往來？）不怎麼往來。（檢察官問：本件查獲當
    天，你是在包廂內遇到乙○○？）是在包廂門口。（檢察官
    問：有無其他補充？）他的包廂門口是離櫃台旁邊，我進去
    當然不可能說明來意，所以找個藉口說要找朋友，乙○○剛
    好從包廂出來要打電話，我才知道裡面有個包廂。然後他才
    請我進去包廂，我才知道歌曲有侵權。他也有看到我跑出去
    ，我跑出去是為了要拿資料報警。」等語，而為虛偽陳述。
    （二）再於98年5 月13日上午10時40分許，就前開案件於臺
    灣桃園地方法院檢察署第十七偵查庭出庭作證時，再經檢察
    官告知具結之義務及偽證之處罰後，復針對其是否與乙○○
    串通前往現場之與案情有重要關係事項，證稱：「（檢察官
    問：你當天為什麼會到這個小吃店？）就是隨機查案，我是
    看到這一家新開的店，想看看有無侵犯我們公司的歌曲。（
    檢察官問：為什麼謝萬主要給你進去？）我說要找朋友，被
    告（即謝萬主）就帶我去包廂內，就剛好遇到廟公乙○○，
    我只認識他。（檢察官問：本案是不是預先設局？）答：不
    是。我們不會去設局及釣魚。」等語，而虛偽陳述。
三、乙○○亦基於偽證之犯意，於98年5 月13日上午10時40分許
    ，在臺灣桃園地方法院檢察署第十七偵查庭就前開案件出庭
    作證時，經檢察官告知具結之義務及偽證之處罰，並依法命
    其朗讀結文內容且在結文上簽名具結後，供前具結，針對其
    是否與甲○○串通前往現場之與案情有重要關係事項，證稱
    ：「（檢察官問：這天為什麼會想到這家店消費? ）之前就
    有朋友帶我過去，當天是我閒閒的，有朋友要約我去唱歌，
    剛好被告的小吃店早早就有開，所以才去這一個地方。（檢
    察官問：甲○○怎麼會到這家小吃店? ）我不曉得。（檢察
    官問：你跟甲○○熟不熟? ）不太熟，只是認識的。我是作
    廟公，只看過1 、2 次。有時他去我不在。（檢察官問：平
    時有無跟甲○○電話聯絡? ）很少。（檢察官問：你大概多
    久會用電話跟甲○○連絡一次？）很久，有時兩、三個月，
    我才接到他的電話幾次，我真的想不起來，我是在半年前認
    識他的。（檢察官問：當天你去唱卡拉OK有無跟甲○○說？
    ）沒有。」等語，而為虛偽陳述。
四、案經臺灣桃園地方法院檢察署檢察官自動檢舉簽分偵查起訴
    。
    理  由
壹、程序方面
    本案被告甲○○及乙○○所犯之罪，並非法定刑為死刑、無
    期徒刑或最輕本刑3 年以上有期徒刑之罪，亦非高等法院管
    轄第一審之案件，而被告等於準備程序就被訴事實為有罪之
    陳述，經本院告知其等簡式審判程序之旨，並聽取被告等、
    辯護人與公訴人之意見後，本院合議庭乃依刑事訴訟法第27
    3 條之1 第1 項規定，裁定由受命法官獨任進行簡式審判程
    序，合先敘明。
貳、事實認定方面
    上揭事實，業據被告甲○○及乙○○於本院審理時均坦認不
    諱，核與證人謝萬主、楊坤成、陳振魁、陳漢榮、趙宜強、
    戴梅英證述之情節相符，並有卷附臺灣桃園地方法院檢察署
    97年度偵字第23762 號偵查卷宗98年3 月11日、5 月13日訊
    問筆錄、被告甲○○及乙○○之證人結文、高雄市政府營利
    事業登記證、有限公司變更登記表、專屬授權證明書、卡拉
    OK電視畫面照片、承辦經銷商及使用人共同簽署文件、臺灣
    大哥大股份有限公司雙向通聯紀錄查詢資料、威寶電信股份
    有限公司暨檢送之通聯紀錄光碟、金嗓電腦點唱機之產品服
    務內容、金嗓點唱機之原記憶卡影本、中華電信資料查詢、
    速博資料查詢、臺灣固網資料查詢、大眾電信資料查詢、亞
    太固網資料查詢、臺灣大哥大基本資料查詢、威寶電信資料
    查詢、遠傳電信客戶資料、中華電信客戶資料、和信電信客
    戶資料、亞太行動客戶資料、臺灣大哥大客戶資料、000000
    0000客戶資料、地圖、電話簿、現場照片、雙向通聯紀錄、
    通聯紀錄分析、通聯排序表、通聯之時間順序表、門號通聯
    基地台位置統計表、基地台位置分析、手寫資料、臺灣大哥
    大股份有限公司2009年4 月2 日法大字第098039205 號書函
    暨基本資料查詢、遠傳電信股份有限公司98年6 月11日遠傳
    （企營）字第09810602367 號函暨其附件（包括標示基地台
    相關位置之地圖）、桃園縣政府警察局中壢分局98年6 月22
    日中警分刑字第0987028936號函暨其附件（包括誠真小吃店
    遠傳基地台距離位置地圖、遠傳電信股份有限公司98年6 月
    8 日遠傳（企營）字第09810601 217號函暨檢送之基地台詳
    細地址一覽表）、遠傳電信股份有限公司98年10月8 日遠傳
    （企營）字第09811001377 號函暨基地台資料、遠傳電信股
    份有限公司98年10月27日遠傳（企營）字第09811005937 號
    函暨其附件、遠傳電信股份有限公司98年12月16日遠傳（企
    營）字第09811203177 號函暨其附件等各1 份可資佐證。是
    堪認被告甲○○及乙○○上揭具任意性之自白，均核與事實
    相符。本件事證明確，被告甲○○及乙○○之偽證犯行，均
    堪認定。
、法律適用方面
    按刑法上之偽證罪，為形式犯，不以結果之發生為要件，證
    人於供前或供後具結而就案情有重要關係事項，故為虛偽陳
    述，其犯罪即成立，而該罪所謂於案情有重要關係之事項，
    則指該事項之有無，足以影響於裁判之結果者而言，至於其
    虛偽陳述，法院已否採為裁判或檢察官據為處分之基礎，或
    有無採為基礎之可能，皆於偽證罪之成立無影響（最高法院
    71年台上字第8127號、84年台上字第3949號判例可資參照）
    。是核被告甲○○及乙○○所為，均係犯刑法第168 條證人
    於檢察官偵查時，於案情有重要關係之事項供前具結而為虛
    偽陳述罪。被告甲○○雖係於98年3 月11日、同年5 月13日
    先後二次於謝萬主涉嫌違反著作權法案件檢察官偵查中，在
    作證前具結，而於案情有重要關係之事項為不實之陳述，惟
    因偽證罪為侵害國家法益之犯罪，其罪數應以訴訟之件數為
    準，是被告甲○○雖在偵查二度為偽證，然既係於同一件訴
    訟案件中所為，且侵害一個國家審判權之法益，自應論以單
    純一罪（最高法院72年度台上字第3311號判例可資參照）。
    。另被告甲○○、乙○○所偽證之謝萬主涉犯違反著作權法
    案件，雖經臺灣桃園地方法院檢察署檢察官於98年7 月16日
    以97年度偵字第23762 號為不起訴處分確定，然不起訴處分
    之確定既與判決之確定不同，被告甲○○、乙○○已於本院
    審理中自白，仍均應依刑法第172 條規定減輕其刑（最高法
    院31年上字第2211號判例、66年6 月7 日第5 次刑庭庭推總
    會決議意旨參照）。爰審酌被告甲○○及乙○○於偵查中均
    以證人身分具結後，竟罔顧法律上應為真實陳述之義務，而
    為虛偽陳述，足以影響承辦偵查職務之檢察官對事實之認定
    ，增加司法資源之浪費，並妨害國家司法之公正性手段，惟
    念其等犯後尚知悔悟，均坦承犯行，並兼衡其等犯罪之動機
    、目的、手段、智識程度等一切情狀，認公訴人求處被告甲
    ○○、乙○○均有期徒刑8 月，尚屬妥適，爰各量處如主文
    所示之刑。末查被告甲○○及乙○○前均未曾因故意犯罪受
    有期徒刑以上刑之宣告，均有臺灣高等法院被告前案紀錄表
    在卷可稽，其等因一時失慮致罹犯本案，均於本院審理時承
    認犯行，本院認被告甲○○及乙○○經此科刑教訓後，應知
    所警惕，信無再犯之虞，因認其等所宣告之刑以暫不執行為
    適當，爰各依刑法第74條第1 項第1 款之規定，均諭知緩刑
    2 年，以啟自新。
據上論斷，應依刑事訴訟法第273 條之1 第1 項、第299 條第1
項前段，刑法第168 條、第172 條、第74條第1 項第1 款，判決
如主文。
本案經檢察官楊凱真到庭執行職務。
中    華    民    國    99    年     4    月    30    日
                    刑事第七庭  法  官  蔡羽玄
以上正本證明與原本無異。
如不服本判決，應於送達後10日內向本院提出上訴狀（應附繕本
），其未敘述上訴理由者，應於上訴期間屆滿後20日內，補提理
由書狀於本院，上訴於臺灣高等法院。
                                書記官  陳玉芳
中    華    民    國    99    年    5     月    3     日
附錄論罪科刑條文:
中華民國刑法第168條
於執行審判職務之公署審判時或於檢察官偵查時，證人、鑑定人
、通譯於案情有重要關係之事項，供前或供後具結，而為虛偽陳
述者，處7年以下有期徒刑。

司法院資訊處製作；財團法人民間司法改革基金會備份。
